【裁判字號】    90,重訴,278
【裁判日期】    920313
【裁判案由】    侵權行為損害賠償
【裁判全文】
臺灣板橋地方法院民事判決  九十年度重訴字第二七八號
    原      告  甲○○
    訴訟代理人  蘇千祿律師
    複  代理人  丙○○
    被      告  乙○○
                大慶證券股份有限公司
    法定代理人  丁○○
    訴訟代理人  何榮源律師
右當事人間請求侵權行為損害賠償事件，經刑事庭裁定移送前來，本院判決如左：
    主      文
被告乙○○應給付原告新台幣貳仟壹佰伍拾貳萬貳仟伍佰拾玖元，及自民國八十九
年九月二十九日起至清償日止，按年息百分之五計算之利息。
原告其餘之訴駁回。
訴訟費用由被告乙○○負擔。
本判決第一項於原告以新台幣柒佰壹拾柒萬伍仟元供擔保後，得假執行。
原告其餘假執行之聲請駁回。
    事      實
甲、原告方面：
一、聲明：
（一）被告應連帶給付原告新台幣（下同）二千一百五十二萬二千五百三十九元，及
      自起訴狀繕本最後送達被告翌日起至清償日止，按年息百分之五計算之利息。
（二）願供擔保請准宣告假執行。
二、陳述：
（一）被告乙○○係受僱於被告大慶證券股份有限公司（下稱大慶證券公司），擔任
      蘆洲分公司之營業員，負責接受客戶委託買賣股票等業務，原告於民國八十七
      年間委託乙○○買賣股票，並依其指示陸續電匯股款五千餘萬元至訴外人林明
      華、林美惠、周英風等人帳戶，詎乙○○竟利用保管上開帳戶存摺及印鑑章之
      機會，連續將原告匯入上開帳戶之款項二千二百五十二萬二千五百三十九萬元
      侵占挪為己用（內含原告鍾玉生之一百萬元，此部分因與乙○○和解受償，故
      已撤回起訴）嗣因原告追討股款甚急，乙○○即承認利用職務身分及權限，偽
      造公司融券買進償還報告書搪塞原告，爰依民法第一百八十四條、第一百八十
      八條侵權行為損害賠償規定，訴請判決如聲明所示。
（二）對被告抗辯之陳述：
１、依台灣高等法院刑事判決書所示，原告確為直接被害人，即為適格之原告。
  ２、原告委託指示被告大慶證券公司營業員之被告乙○○下單買賣股票，被告大慶
      證券公司因此有手續費之獲利，故乙○○侵占原告所匯股款及偽造「融券買進
      償還報告書」之行為，自屬執行職務之範圍。
  ３、被告大慶證券公司選任監督被告乙○○有過失：
  Ａ被告大慶證券公司就何以得偽造有該公司蓋章之報告書，及自八十二年起利用
      營業員身分違法交易並提供人頭帳戶供人使用之嚴重違法行為，皆未反證證明
      其無選任監督之過失存在。
  Ｂ被告乙○○自八十二年起即違法使用人頭戶進出買賣股票，而被告大慶證券公
      司從未監督此內部嚴重違規行為，顯有選任監督之嚴重過失。
  Ｃ被告大慶證券公司並未嚴格監督阻止被告乙○○於原告帳戶尚未核准融資融券
      買賣時，使用人頭戶繼續下單，亦有嚴重過失。
  Ｄ被告大慶證券公司對於蓋有公司專用章之融券買進償還報告書正本，並未盡保
      管義務，竟讓被告乙○○私自取得偽造交易內容而交付原告，更有選任監督之
      過失存在。
三、證據：提出台灣高等法院九十年度上訴字第一○○七號判決書、和解書、電匯單
    、銀行往來明細、融券買進償還報告書、客戶交易明細對帳單、客戶基本資料卡
    及訊問筆錄等件為證。
乙、被告方面：
壹、被告乙○○部分：
    未於最後言詞辯論期日到場，據其以前到場所為聲明、陳述如左：
一、聲明：原告之訴駁回。
二、陳述：伊係挪用訴外人吳三德款項僅六百多萬元，並非侵占原告甲○○二千餘萬
    元，而和解書所列之二千餘萬元，是包括伊與吳三德對作差額之損失，且伊係被
    強迫簽立和解書。
貳、被告大慶證券公司部分：
一、聲明：
（一）原告之訴及假執行之聲請均駁回。
（二）如受不利判決，願供擔保請准宣告免為假執行。
二、陳述：
（一）本件刑事附帶民事訴訟不合法：
  １、按犯罪之被害人，固得依刑事訴訟法第三百十九條提起自訴，惟此之所謂被害
      人，係指犯罪當時之直接被害人而言，其非犯罪當時之直接被害人，依法既不
      得提起自訴，縱使嗣後因其他原因，致犯罪時所侵害之法益歸屬於其所有，要
      亦不能追溯其當時之自訴為合法。又刑事庭移送民事庭之附帶民事訴訟，僅移
      送後之訴訟程序應依民事訴訟法決定之，第一審「刑事庭」依刑事訴訟法第五
      百零八條第一項，移送民事庭之附帶民事訴訟事件，其提起合法與否，自應依
      刑事訴訟法予以判斷。最高法院分別著有五十六年度台上字第二三六一號判例
      、五十二年度台上字第三○五五號判例前段可參。
  ２、查依原告民國（下同）八十八年七月二十二日在自訴案件所提自訴補充理由(一)
      狀中所載：「本案自訴人皆委託親友吳三德與被告接洽買賣股票事宜，而事實
      上買賣股票之金錢往來係由自訴人出資」等文。而被告乙○○於自首案件及自
      訴案件，亦始終指稱係訴外人吳三德委託伊買賣股票，原告甲○○係吳三德之
      會計，僅負責代吳三德與伊對帳，伊根本不認識原告鍾玉生等語。則本件縱認
      被告乙○○有背信或侵佔罪行，其被害人為吳三德，並非原告，而即使吳三德
      部分資金係來自原告，原告亦僅係間接被害，尚非直接被害人，原告不得提起
      自訴，其併提起本件刑事附帶民事，並非合法。
（二）原告應補繳裁判費：
  １、按數人有同一債權，而其給付可分者，除法律另有規定或契約另有訂定外，應
      各平均分受之。民法第二百七十一條定有明文。又刑事法院依刑事訴訟法第五
      百零四條第一項以裁定將附帶民事訴訟移送同院民事庭，依同條第二項規定，
      固應免納裁判費。然所應免納裁判費之範圍，以移送前之附帶民事訴訟為限，
      一經移送同院民事庭，即應適用民事訴訟法之規定。如原告於移送民事庭後，
      為訴之變更、追加或擴張應受判決事項之聲明，超過移送前所請求之範圍者，
      就超過移送前所請求之範圍部分，仍有繳納裁判費之義務。最高法院亦著有七
      十年台上字第七八一號判例可參。
  ２、查原告與鍾玉生提本件刑事附帶民事訴訟時，係主張本於侵權行為之損害賠償
      請求權，請求被告應連帶給付原告及鍾玉生二千一百五十二萬二千五百三十九
      元及遲延利息。則依原告上開主張及債之性質，本件應屬可分之共同債權，依
      上開民法規定，應由原告及鍾玉生平均分受，即每人各一千一百二十六萬一千
      二百六十八元五角。嗣鍾玉生於移送民事庭後，撤回其訴，則原告應免徵裁判
      費部分只得請求一千一百二十六萬一千二百六十八元五角，惟其仍請求二千一
      百五十二萬二千五百三十九元，超過之一千零二十六萬一千二百七十元五角部
      分，為擴張訴之聲明，應命補繳裁判費，否則駁回其訴。
（三）本件所謂侵吞款項糾紛係存在於乙○○與訴外人吳三德之間，與原告無關：
  １、乙○○於其自首案件及本件自訴案件審理中一再指陳，係原告之叔父吳三德向
      伊借用人頭戶買賣股票，向來都由吳三德向伊下單買賣股票，因原告係吳三德
      之會計，所以吳三德交易後，指示伊與原告對帳，亦由原告為吳三德辦理匯款
      手續等語綦詳，有自首案件起訴書（被證一）可憑。原告八十八年七月二十二
      日在自訴案件所提自訴補充理由(一)狀（被證二）中亦載：「本案自訴人皆委託
      親友吳三德與被告接洽買賣股票事宜，而事實上買賣股票之金錢往來係由自訴
      人出資」等文。原告自訴代理人於八十八年十二月十四日在自訴案件審理時復
      稱：「（本件誰委託被告（指乙○○）買賣股票？）甲○○和鍾玉生，錢都是
      他們出的，吳三德只是出面和被告聯繫而已」，亦有訊問筆錄（被證三）可憑
      。另吳三德於八十八年七月七日在乙○○指控其妨害自由案件（板橋地檢署八
      十八年度他字第四八號）偵查中，亦供稱：「她（指乙○○）是營業員，我向
      她買賣股票，結果該還我的錢，她沒有還我，共欠我二千多萬元」等語，亦有
      該案不起訴處分書（被證四）、訊問筆錄（被證六）可佐。足證本件確係吳三
      德向乙○○借用人頭戶買賣股票，且係吳三德親自向乙○○下單，其法律關係
      應存在吳三德與乙○○之間，則即使乙○○有侵吞人頭戶內之款項，被害人應
      係人頭戶或吳三德。雖原告受吳三德指示與乙○○對帳，亦受吳三德指示為吳
      三德匯款，即使部分款項為原告所有（被告否認），亦不能據此即謂原告與乙
      ○○間有契約關係存在而為侵吞之被害人。
  ２、又共同訴訟中，一人之行為或他造對於共同訴訟中一人之行為及關於其一人所
      生之事項，除別有規定外，其利害不及於他共同訴訟人，民事訴訟法第五十五
      條定有明文。又通常共同訴訟人中一人所為之自認，其效力僅及於該共同訴訟
      人，而不及於他共同訴訟人。最高法院亦著有二十八年上字第二三七九號判例
      可參。關於乙○○與原告於八十八年二月十二日成立和解乙事。據乙○○表示
      ，係事發後，吳三德利用各種手段威脅伊及家人，不得不由伊長輩邱世詮出面
      洽談和解，該和解書所以由原告及鍾玉生名義簽立，係吳三德之要求，伊方只
      好配合。徵諸前揭事證，不無可信。是不能徒據該和解書謂係原告向乙○○借
      戶頭及下單，尤其被告未參與該和解，自不受該和解內容之拘束。
（四）縱認係原告向乙○○借人頭戶及下單，且遭乙○○侵吞人頭戶內之款項，亦與
      乙○○執行被告公司所賦予之營業員職務無關：
  １、原告係於八十七年七月十六日在被告公司蘆洲分公司開立一二二五七－三號股
      票交易帳戶，且曾簽立買賣證券聲明書、同意書、確認書，其上明載「‧‧‧
      ‧另立書人（即原告）聲明願遵守證券法令之規定，不將原留印鑑、款項、存
      摺（含一般銀行存摺與集保公司存摺）或有價證券交由  貴公司員工保管或與
      其有借貸金錢或股票情事，否則因此項所生之糾葛或損害，願自行負責，概與
        貴公司無涉。特立此聲明為憑」等文，有原告簽立之委託買賣證券受託契約
      及聲明書等文件（被證五）可證。乙○○為被告公司之營業員，應依據客戶之
      指示，在該客戶所開戶之交易帳戶內，為該客戶下單買賣股票，此為被告公司
      賦予乙○○之職務範圍。而原告亦僅得在乙○○之上開職務範圍內，要求或指
      示乙○○在其帳戶內下單買賣股票。詎原告竟不在其自己戶頭內買賣股票，反
      而向乙○○借用數個人頭戶買賣股票，顯然原告與乙○○間有借用人頭戶之契
      約關係存在，原告向乙○○下單時，並非依據原告與被告間開立之委託契約在
      其名下買賣，而係基於上開借貸人頭戶契約要求在人頭戶名下買賣股票，此項
      要求根本超越原告與被告間之契約內容；而乙○○接受原告要求亦係基於乙○
      ○與原告間之契約關係，亦與乙○○執行被告賦予乙○○之營業員職務無關。
      是如乙○○未依原告指示在人頭戶買賣股票致生損害，係乙○○違反原告與乙
      ○○間之契約關係，與被告公司無關。原告為擴張自己之經濟利益，私自向乙
      ○○借用人頭戶買賣股票，藉以獲得其個人利益，則就使用人頭戶買賣股票乙
      事上，乙○○乃係原告之使用人或受僱人，其因此產生之風險，亦應由原告完
      全承擔。
  ２、再者，乙○○為營業員，只有為客戶下單買賣股票之職務，並無代客戶保管銀
      行交割帳戶之存摺印章之職務。本件乙○○果有挪用人頭戶內屬於原告之款項
      而受有損害，純係因原告向乙○○借用戶頭時，並未要求乙○○將人頭戶之存
      摺及印鑑章交出由原告自行保管，致乙○○有機可乘予以提領侵吞，此不但與
      被告公司賦予乙○○之職務無關，被告復於原告開戶時已提醒原告不得將存摺
      印鑑章交人保管。尤其，本件在交易外觀上，係以各該所謂人頭戶名義完成交
      易，交割款項亦皆匯入各該人頭戶內完成交割。是就股票交易關係而言，係存
      在於被告公司與各該所謂人頭戶之間，故縱使乙○○未依指示下單或侵吞各該
      人頭帳戶內之存款，則亦僅各該所謂人頭戶本人始得出面向被告主張權利。原
      告要求被告連帶賠償，殊無理由。
（五）按刑事訴訟法所謂調查之證據，及刑事訴訟法判決所認定之事實，非當然有拘
      束民事訴訟判決之效力；又當事人在刑事案件所為不利於己之陳述，本未可與
      民事訴訟法第二百七十九條所謂自認同視，尚須審究其實際情形是否相符，依
      自由心證以為取捨，此最高法院三十八年穗上字第八七號、四十四年台上字第
      九八八號分別著有判例可稽。本件原告主張之事實為被告所否認，自應就其主
      張之事實負舉證責任，不得僅以刑事判決為據。本件原告之舉證仍有不足：
  １、依台灣高等法院九十年度上訴字第一○○七號判決，係認定：「吳三德因有消
      息可融資券放空台鳳股票，而邀集甲○○、溫阿琳、吳美雲、鍾玉生、溫錦蓮
      及其他多位友人集資五千三百六十六萬八千六百六十八元」、「甲○○、吳三
      德自八十七年七月廿三日起至八十七十月八日止陸續將金錢共計五千三百六十
      六萬八千六百六十八元匯入前開帳戶內完成交易手續。詎乙○○除部分依吳三
      德指示下單外，竟基於意圖為自己不法之所有之概括犯意，自八十七年七月中
      旬某日起至八十七年十月廿日止，利用保管周英風、林明華、林美惠、許志鴻
      、韓守民等人所交付之有價證券集中保管存摺、活期存款存摺及印鑑章之機會
      ，先後連續將甲○○匯入各該帳戶之款項二千二百五十二萬二千五百三十九元
      提領悉數侵占挪為己用‧‧‧‧」。則依刑事判決認定，乙○○係利用保管周
      英風等人頭戶之銀行存摺及印章之機會，連續將人頭帳戶內之款項二千二百五
      十二萬二千五百三十九元提領侵吞挪用。果爾，無論係保管人頭戶之存摺印章
      ，或提領人頭帳戶內存款，均非被告賦予乙○○之職務，且與乙○○執行營業
      員職務無關。至於乙○○於八十七年十月廿八日偽造融券買進償還報告書交予
      吳三德，固為事實，惟製作該報告書亦非乙○○之職務，況乙○○係在侵吞款
      項後以此搪塞掩飾，並非以該報告書向原告騙取款項，故乙○○製作交付上開
      報告書予吳三德，與乙○○先前侵吞人頭帳戶內存款之行為，並無因果關係存
      在。
  ２、右開資金既為吳三德邀集被告、溫阿琳、吳美雲、鍾玉生、溫錦蓮及其他多位
      友人集資，而依原告所提附表一，匯款人除原告外，尚有吳陳芒、褚貫億、吳
      麗菁、方朝陽等人，則上開資金果遭乙○○侵吞，依民法第二百七十一條規定
      ，其損害賠償債權應由上開吳三德等人與原告平均分受之，亦不能由原告一人
      獨自請求全部賠償。
  ３、又原告所提附表一、二、三，為原告所片面製作，不能憑信，且原告所提各人
      頭戶內之交易是否確為原告下單，亦非無疑。原告以此拼湊，被告不能認同。
      而依吾人經驗，原告與乙○○間應有逐日對帳，否則原告無可能輕易將鉅額款
      項匯入乙○○指定之人頭帳戶內。故被告認原告應提出與乙○○合作期間，乙
      ○○每日傳真予原告之對帳單，尤其是最後一個交易日之對帳單，即可看出其
      雙方之資金往來及最後結算數額。如原告拒不提出，應認其舉證不足。
（六）縱認被告有僱用人之連帶賠償責任，惟被告已提醒原告勿將存摺印章交營業員
      保管，乃原告向乙○○借戶頭，竟任令乙○○保管人頭戶之銀行存摺及印鑑章
      ，致乙○○有機會提領侵吞款項，原告對於其損害之發生及擴大，顯然亦與有
      重大過失，且原告利用向乙○○借用人頭戶以擴充買賣股票之範圍，並藉此享
      受利益，亦應承擔絕大部分風險，爰請依民法第二百一十七條第一項減輕被告
      賠償金額或免除之。
三、證據：提出台灣板橋地方法院檢察署八十七年度偵字第二五四六三、二五四六二
    號起訴書、八十八年度偵字第一五三六二號不起訴處分書、自訴補充理由(一)狀、
    本院刑事庭八十八年十二月十四日訊問筆錄、原告簽立之委託買賣證券受託契約
    、聲明書及台灣板橋地方法院檢察署八十八年度他字第四八號八十八年七月七日
    訊問筆錄等件為證，並聲請本院調取台灣板橋地方法院檢察署八十八年度偵字第
    一五三六二號吳三德等妨害自由案件卷宗。
丙、本院依職權調閱台灣高等法院九十年度上訴字第一○○七號乙○○偽造文書等案
    件刑事卷宗。
    理      由
壹、程序方面：
一、本件被告乙○○經合法通知，未於最後言詞辯論期日到場，核無民事訴訟法第三
    百八十六條所列各款情形，爰依原告之聲請，由其一造辯論而為判決。
二、原告甲○○、鍾玉生提起本件刑事附帶民事訴訟，訴之聲明原為被告應連帶給付
    其二人二千二百五十二萬二千五百三十九元及法定遲延利息（即每人請求二分之
    一），嗣經刑事庭裁定移送前來後，原告鍾玉生因被告乙○○清償其一百萬元而
    撤回起訴，原告甲○○則擴張聲明為被告應連帶給付其二千一百五十二萬二千五
    百三十九元及法定遲延利息，核與民事訴訟法第二百六十二條第一項、第二百五
    十五條第一項第三款規定相符，應予准許。
三、本件刑事部分，台灣高等法院九十年度上訴字第一○○七號判決已認定原告為被
    告乙○○業務侵占犯行之直接被害人，故原告提起刑事附帶民事訴訟，自屬合法
    。
貳、實體方面：
一、本件原告起訴主張：被告乙○○係受僱於被告大慶證券公司，擔任蘆洲分公司之
    營業員，負責接受客戶委託買賣股票等業務，原告於八十七年間委託乙○○買賣
    股票，並依其指示陸續電匯股款五千餘萬元至訴外人林明華、林美惠、周英風等
    人帳戶，詎乙○○竟利用保管上開帳戶存摺及印鑑章之機會，連續將原告匯入上
    開帳戶之款項二千二百五十二萬二千五百三十九萬元侵占挪為己用（內含原告鍾
    玉生之一百萬元，此部分因與乙○○和解受償，故已撤回起訴）嗣因原告追討股
    款甚急，乙○○即承認利用職務身分及權限，偽造公司融券買進償還報告書搪塞
    原告，爰依民法第一百八十四條、第一百八十八條侵權行為損害賠償規定，訴請
    判決如聲明所示等情。被告乙○○則以：伊係挪用訴外人吳三德款項僅六百多萬
    元，並非侵占原告甲○○二千餘萬元，而和解書所列之二千餘萬元，是包括伊與
    吳三德對作差額之損失，且伊係被強迫簽立和解書等語；被告大慶證券公司則以
    ：本件刑事附帶民事訴訟不合法，原告應補繳裁判費，本件所謂侵吞款項糾紛係
    存在於乙○○與訴外人吳三德之間，與原告無關，縱認係原告向乙○○借人頭戶
    及下單，且遭乙○○侵吞人頭戶內之款項，亦與乙○○執行被告公司所賦予之營
    業員職務無關，且縱認被告有僱用人之連帶賠償責任，惟被告已提醒原告勿將存
    摺印章交營業員保管，乃原告向乙○○借戶頭，竟任令乙○○保管人頭戶之銀行
    存摺及印鑑章，致乙○○有機會提領侵吞款項，原告對於其損害之發生及擴大，
    顯然亦與有重大過失，且原告利用向乙○○借用人頭戶以擴充買賣股票之範圍，
    並藉此享受利益，亦應承擔絕大部分風險，爰請依民法第二百一十七條第一項減
    輕被告賠償金額或免除之等語置辯。
二、原告主張被告乙○○係被告大慶證券公司營業員，於八十七年間，接受原告委託
    買賣股票，並指示原告陸續電匯股款五千餘萬元至訴外人林明華等人帳戶，嗣利
    用保管上開帳戶存摺及印鑑章之機會，連續將原告匯入上開帳戶之款項二千二百
    五十二萬二千五百三十九萬元侵占之事實，業據原告提出台灣高等法院九十年度
    上訴字第一○○七號判決書、和解書、電匯單、銀行往來明細、融券買進償還報
    告書及客戶交易明細對帳單等件為證，已堪信為真實。被告乙○○空言否認上情
    所辯顯不足採。
三、按「因故意或過失，不法侵害他人權利者，應負損害賠償責任」，民法第一百八
    十四條第一項前段定有明文。查被告乙○○既侵占原告電匯股款二千二百五十二
    萬二千五百三十九萬元，揆諸上開說明，自應對原告負損害賠償責任，是原告請
    求被告乙○○賠償二千一百五十二萬二千五百三十九元及法定遲延利息，於法自
    無不合。
四、原告雖復主張其係委託被告大慶證券公司僱用之營業員乙○○買賣股票，該公司
    因此有手續費之獲利，乙○○侵占原告所匯股款及偽造「融券買進償還報告書」
    之行為，自屬執行職務之範圍，且乙○○自八十二年起即違法使用人頭戶進出買
    賣股票，大慶證券公司既未嚴格監督阻止乙○○於原告帳戶尚未核准融資融券買
    賣時，使用人頭戶繼續下單，亦對於蓋有公司專用章之融券買進償還報告書正本
    ，並未盡保管義務，使乙○○私自取得偽造交易內容而交付原告，顯有選任監督
    之嚴重過失存在，自應依民法第一百八十八條規定，負僱用人之連帶賠償責任云
    云，經查：
（一）按「受僱人因執行職務，不法侵害他人之權利者，由僱用人與行為人連帶負損
      害賠償責任」，民法第一百八十八條第一項前段固定有明文，惟同條項但書亦
      明定「但選任受僱人及監督其職務之執行，已盡相當之注意或縱加以相當之注
      意而仍不免發生損害者，僱用人不負賠償責任」，合先敘明。
（二）次按「民法第一百八十八條第一項所謂受僱人因執行職務不法侵害他人之權利
      ，不僅指受僱人因執行其所受命令，或委託之職務自體，或執行該職務所必要
      之行為，而不法侵害他人之權利者而言，即受僱人之行為，在客觀上足認為與
      其執行職務有關，而不法侵害他人之權利者，就令其為自己利益所為亦應包括
      在內」，最高法院著有四十二年度台上字第一二二四號判例可資參照。查本件
      原告既委託被告大慶證券公司僱用之營業員即被告乙○○買賣股票，該公司因
      此有手續費之獲利，顯乙○○侵占原告所匯股款及偽造「融券買進償還報告書
      」之行為，在客觀上足認為與其執行職務有關，揆之前揭判例意旨，自屬民法
      第一百八十八條第一項所謂受僱人因執行職務不法侵害他人權利之範圍，亦無
      庸置疑。
（三）然本件原告損害之發生，實係原告為擴張交易信用額度，利用被告乙○○提供
      之人頭戶買賣股票，而將股款匯入該人頭帳戶中，致乙○○藉保管上開帳戶存
      摺及印鑑章之機會，得以將原告匯入帳戶之款項二千二百五十二萬二千五百三
      十九萬元予以侵占，乃原告利用乙○○提供人頭戶買賣股票，於未取得保管人
      頭帳戶存摺及印鑑章前，在乙○○仍支配管理該存摺及印鑑章之情況下，即貿
      然將數千萬元匯入人頭帳戶之舉，無異私下自行交付鉅額現金委託乙○○代為
      買賣股票，此異常交易模式為原告事前明知而決定採行，其所致非正常交易風
      險（即買賣股票價差損失以外，如本件侵占股款之情形是），本應由原告自行
      承擔，且原告基於對乙○○個人之信任，利用乙○○提供之人頭戶買賣股票，
      既非屬一般正常客戶與營業員之交易方式，被告大慶證券公司實無從盡任何相
      當之注意選任監督乙○○，以避免乙○○侵占原告股款之損害發生，易言之，
      大慶證券公司就選任監督乙○○為接受客戶正常委託買賣股票職務，固應該且
      可以為相當之注意，以避免損害發生（例如下錯單或錯帳等是），但本件異常
      之借用人頭戶買賣股票，要為原告及乙○○脫離大慶證券公司控管機制，由原
      告直接委託乙○○買賣股票，大慶證券公司自不可能就乙○○執行該異常交易
      行為盡選任監督之注意義務。況依被告大慶證券公司提出之原告八十七年七月
      十六日簽立買賣證券聲明書、同意書及確認書已明載「‧‧‧另立書人（即原
      告）聲明願遵守證券法令之規定，不將原留印鑑、款項、存摺（含一般銀行存
      摺與集保公司存摺）或有價證券交由  貴公司員工保管或與其有借貸金錢或股
      票情事，否則因此項所生之糾葛或損害，願自行負責，概與貴公司無涉。特立
      此聲明為憑」等語，益徵大慶證券公司已以書面提醒促請客戶自行保管存摺及
      印鑑章，依舉輕名重原則，當包括不使用人頭戶買賣股票，蓋此風險尤甚前者
      ，是該公司對於避免本件異常交易損害發生，就選任監督乙○○職務之執行，
      亦已盡相當之注意，而仍不免發生損害。
（四）至被告乙○○縱自八十二年起即違法使用人頭戶進出買賣股票，惟既屬營業員
      個人違法行為，於人頭戶或受害客戶曝光指訴前，被告大慶證券公司自無從於
      正常交易控管機制下予以監督或制止，且本件原告於其帳戶尚未核准融資融券
      買賣時，委由乙○○使用人頭戶下單買賣，乃為原告自行決定為之，大慶證券
      公司又如何監督阻止。另本件原告損害之發生，係因乙○○侵占人頭帳戶內之
      原告股款所致，於侵占之同時，損害即已發生，故大慶證券公司縱對蓋有專用
      章之融券買進償還報告書正本，未盡保管義務，使乙○○私自取得偽造交易內
      容而交付原告搪塞，亦無選任監督過失致原告受有損害之可言。
（五）綜上所述，本件原告損害之發生，固係受僱人被告乙○○於執行僱用人被告大
      慶證券公司代客買賣股票職務時，不法侵占原告股款所致，但因大慶證券公司
      就選任監督乙○○為正常交易職務之執行，已盡相當之注意，就乙○○與原告
      間異常委託股票買賣之行為，縱加以相當之注意，仍不免發生損害，故大慶證
      券公司自無庸負僱用人連帶賠償責任。
五、從而，原告依侵權行為損害賠償之法律關係，請求被告乙○○給付二千一百五十
    二萬二千五百三十九元，及自起訴狀繕本最後送達被告翌日即八十九年九月二十
    九日起至清償日止，按年息百分之五計算之利息，洵屬正當，應予准許。逾此範
    圍則為無理由，應予駁回。又原告陳明願供擔保請准宣告假執行，就其勝訴部分
    ，核無不合，爰酌定相當擔保金額准許之，至其敗訴部分，假執行之聲請已失依
    附，應予駁回。
六、本件事證已臻明確，兩造其餘主張及攻擊防禦方法，核與判決結果不生影響，爰
    不一一論述，附此敘明。
據上論結，本件原告之訴為一部有理由，一部無理由，依民事訴訟法第三百八十五條
第一項前段、第七十九條但書、第三百九十條第二項，判決如主文。
中      華      民      國    九十二    年      三      月     十三     日
                                    臺灣板橋地方法院民事第二庭
~B法  官  連士綱
右為正本係照原本作成。
如對本判決上訴，須於判決送達後廿日內向本院提出上訴狀。
中      華      民      國    九十二    年      三      月     十八     日
~B書記官  李宏明


司法院資訊處製作；財團法人民間司法改革基金會備份。
